臺灣板橋地方法院刑事判決　　　　　　　96年度易字第1130號
公　訴　人　臺灣板橋地方法院檢察署檢察官
被　　　告　甲○○
上列被告因違反毒品危害防制條例案件，經檢察官提起公訴（九
十五年度毒偵字第七九六三號、九十六年度毒偵字第七八五號）
與移送併案審判（九十六年度毒偵字第二九四九號、第四二二五
號），本院判決如下：
    主  文
甲○○施用第二級毒品，累犯，處有期徒刑陸月，如易科罰金，
以新臺幣壹仟元折算壹日。扣案如附表一所示安非他命沒收銷燬
；上開安非他命之外包裝袋乙個沒收。扣案如附表二所示之物均
沒收。
    事  實
一、甲○○前因施用毒品違反毒品危害防制條例案件，經檢察官
    送勒戒處所觀察、勒戒後，認無繼續施用毒品之傾向，於民
    國八十九年七月十二日執行完畢而釋放，並由臺灣板橋地方
    法院檢察署檢察官以八十九年度毒偵字第四四一三號為不起
    訴處分確定。復同因施用毒品違反毒品危害防制條例案件，
    經檢察官送勒戒處所觀察、勒戒後，因認有繼續施用毒品之
    傾向而送戒治處所施以強制戒治並提起公訴，強制戒治部分
    於九十二年二月十九日因停止戒治所餘戒治期間付保護管束
    而釋放，嗣於九十二年六月六日因保護管束期滿未經撤銷停
    止戒治而視為戒治期滿執行完畢；公訴部分則由本院以九十
    一年度易字第一八八七號判處有期徒刑五月確定，於九十二
    年十一月十六日執行完畢。其後又因持有毒品違反毒品危害
    防制條例案件，經本院以九十四年度易字第一六九六號判處
    有期徒刑三月確定，於九十五年五月五日以易科罰金執行完
    畢。
二、詎甲○○猶不知戒除毒癮，基於施用第二級毒品之犯意，自
    九十五年十一月十六日二十時許起至九十六年五月二十六日
    十八時許止，在其位於臺北縣新莊市○○街八五巷三之一號
    二樓之住處與位於臺北縣蘆洲市○○路某址之汽車旅館內，
    以燒烤成煙而吸食煙氣之方式，施用第二級毒品安非他命多
    次，期間內約每二至三日施用乙次。
三、嗣於下列時地為警查獲：
  (一)於九十五年十一月二十日十九時許，在上址住處為警查獲，
    並扣得如附表二編號一至三所示之物。
  (二)於九十六年一月十五日十九時三十分許，在臺北縣新莊市○
    ○路一二五巷十九號二樓二一三室為警查獲，並扣得如附表
    二編號四、五所示之物。
  (三)於九十六年四月十二日十一時四十分許，在上址住處為警查
    獲，並扣得海洛因殘渣袋乙個（所涉犯施用第一級毒品部分
    ，業由檢察官另案偵辦）。
  (四)於九十六年五月二十六日十二時四十五分許，在臺北縣新莊
    市○○路一九八巷內為警查獲，並扣得如附表一所示之物。
四、案經臺北縣政府警察局三重分局、新莊分局移送臺灣板橋地
    方法院檢察署檢察官偵查起訴及移送併案審判。
    理  由
一、犯罪事實之認定：
  (一)上揭犯罪事實，業據被告甲○○自白不諱，而其為警查獲後
    經採集尿液囑託鑑定結果，亦呈安非他命類陽性反應，有臺
    灣檢驗科技股份有限公司出具之濫用藥物尿液檢驗報告及尿
    液樣品之代碼對照表附卷可稽，並有扣案如附表一、二所示
    之物與卷存臺北縣政府警察局新莊分局查獲涉嫌毒品危害防
    制條例案件毒品初步檢驗報告書可為佐證，堪信其前開自白
    應與事實相符。
  (二)又被告有事實欄所載因施用毒品違反毒品危害防制條例而受
    觀察勒戒、有罪判決及執行等情形，此亦有上開不起訴處分
    書、臺灣高等法院被告前案紀錄表與刑事判決等在卷可憑。
  (三)是以本件事證明確，被告於強戒治執行完畢釋放後五年內再
    犯施用安非他命之行為，堪為認定，應予依法論科。
二、論罪科刑之法律適用：
  (一)按安非他命為毒品危害防制條例第二條第二項第二款所定之
    第二級毒品，核被告所為，係犯同條例第十條第二項之施用
    第二級毒品罪。其施用前後持有安非他命之低度行為均為施
    用之高度行為所吸收，不另論罪。
  (二)按行為人於一段時日內多次施用毒品之行為，在九十五年七
    月一日修正施行之刑法尚未刪除第五十六條連續犯規定前，
    司法實務上均係依連續犯規定處斷，然因司法實務過度擴大
    連續犯之適用範圍，迭遭批評，立法者乃於九十四年一月七
    日修正刑法時刪除原第五十六條之規定。然此並非意味自此
    對於此等「使用較多時間及行為而為犯罪」之行為類型，即
    一概依其自然上行為之個數而論其罪數，將刑法理論原即認
    法律上應評價為「行為單數」之類型摒棄，而係應回歸刑法
    學中有關「罪數論」之理論，於事實認定後就具體內容論其
    罪數，此由修正前刑法第五十六條刪除前，我國實務亦採行
    刑法原理上之「繼續犯」、「接續犯」等法無明文之包括一
    罪概念而為適用之情形，及刑法第五十六條刪除之立法理由
    中明示此等情形應委由學界及實務界以補充解釋之方式，對
    合乎「接續犯」或「包括的一罪」之情形仍應認為構成單一
    之犯罪之修法闡示即明。次按「集合犯」是指立法者在系爭
    構成要件所描述、所預設之該當行為，本身就具有不斷反覆
    實施之特性，所以反覆實施行為被總括地當成或擬制為一個
    構成要件行為（參林鈺雄著「新刑法總則」，九十五年九月
    初版第一刷，第五百五十七頁、第五百五十八頁）。而毒品
    危害防制條例就施用毒品之犯罪，除於第十條設有處罰規定
    外，並於同條例第二十條、第二十一條定有施予觀察勒戒、
    強制戒治之保安處分或自行請求治療之規定，並以此為起訴
    合法要件（參同條例第二十三條），其中觀察勒戒並明定以
    「有無繼續施用傾向」作為決定為執行完畢釋放或令入戒治
    處所施以強制戒治之標準；再參諸九十二年七月九日修正毒
    品危害防制條例刪除二犯及三犯之規定，一改修法前繁雜之
    處遇程序，僅將施用毒品者簡化區分為初犯、再犯，其修法
    理由亦明示此等修正係因認施用毒品者係屬病患性犯人，乃
    以觀察、勒戒戒除其身癮，並以強制戒治去除其心癮之故。
    是由上述體系解釋及立法解釋，足認立法者於制定毒品危害
    防制條例訂定施用毒品罪名時，即係基於吸毒成習之基本認
    識，認反覆成習之施用行為才是構成要件違反之典型與常態
    ，單一次之施毒行為反屬例外，而其侵害之法益亦屬同一，
    故其性質上應列入構成要件行為單數之「集合犯」中之「習
    慣犯」類型，將其評價為一罪，對法益已足以充分保護。反
    之，如無視於此種犯罪類型成習反覆實施之特性，而對行為
    人個別施用行為於刑法上逐一評價並分別論處罪刑，將造成
    行為人之罪責完全取決於其行為遭查獲次數，而忽略評價其
    反覆實施之本質之結果，對於刑罰制裁之公平性實有欠妥，
    並有使行為人承受過度且顯不相當刑罰之疑慮，其不當之處
    至為顯然。綜上所述，對於一定期間內多次施用毒品之行為
    ，於事實認定上如確認具體案件中之施用毒品行為不存在特
    別情況（例如行為人施用毒品後因案受執行致人身自由受拘
    束，此期間內客觀上無施用毒品之可能，則其於執行完畢釋
    放後之施用毒品行為，自無再與執行前之施用毒品行為以集
    合犯論處之餘地）而未能排除成習特性者，即應依立法者在
    施用毒品犯罪整體構成要件所預設，以集合犯論之，就其多
    次施用毒品之行為評價為一罪。查施用毒品之人多有習慣性
    賡續施用之情形，鮮有僅施用乙次即為戒除之情況，此為本
    院職務上已知之事實；而被告於上開期間內每隔二至三日施
    用安非他命乙次，此經被告於本院審理中供陳甚明，並與其
    陸續四度遭警查獲之情形吻合，依卷存事證復無可資認定此
    期間內施用毒品之行為有何基於成習中斷後另行萌生之不同
    犯意之特別情形，是以其持續施用之事實參以施用毒品之人
    多有習慣性賡續施用之客觀情狀，足認被告於上述時間內多
    次施用毒品之行為係屬具有成習特性之行為，屬集合犯之包
    括一罪，於訴訟上即為實質上一罪，應論以一罪為己足，無
    庸就其每一次施用毒品行為均論以乙罪。而公訴意旨雖未敘
    及被告於九十五年十一月十六日二十時許及九十六年一月十
    四日某時以外之施用安非他命犯行，惟此與經起訴論科之部
    分具包括一罪之實質上一罪關係，仍為起訴效力所及，本院
    自應依法併予審判。
  (三)另被告前因施用毒品違反毒品危害防制條例案件，經本院以
    九十一年度易字第一八八七號判處有期徒刑五月確定，於九
    十二年十一月十六日執行完畢；復因持有毒品違反毒品危害
    防制條例案件，經本院以九十四年度易字第一六九六號判處
    有期徒刑三月確定，甫於九十五年五月五日以易科罰金執行
    完畢，此有臺灣高等法院被告前案紀錄表附卷足參，其於有
    期徒刑執行完畢後五年以內故意再犯本件最重本刑為有期徒
    刑以上之罪，為累犯，應依刑法第四十七條第一項之規定加
    重其刑。
  (三)爰審酌被告有前述犯罪及施用毒品遭查獲之紀錄，有臺灣高
    等法院被告前案紀錄表附卷足據，素行不佳，且前已因觀察
    勒戒執行完畢而經不起訴處分，業受毒品危害防制條例對施
    用毒品人之寬典，竟仍一再吸食，顯見並無悔意，惡性非淺
    ，而其施用毒品實為戕害自身健康之犯罪，於他人固無明顯
    重大危害，然對社會善良風氣已足生不良影響，並斟酌其施
    用之次數，及其於偵審中俱能坦認犯行，犯罪後之態度尚稱
    良好等一切情狀，量處如主文所示之刑，並諭知易科罰金之
    折算標準，以資儆懲。又被告本件施用第二級毒品之單一犯
    行，雖始自九十五年十一月間，然至九十六年五月二十六日
    其行為方為終了，故其犯罪行為即非在民國九十六年四月二
    十四日以前，而無中華民國九十六年罪犯減刑條例之適用，
    附此敘明。
  (四)警於查獲時扣得如附表一所示之安非他命，係查獲之第二級
    毒品，應依毒品危害防制條例毒品危害防制條例第十八條第
    一項前段之規定併為沒收銷燬之諭知。又上開安非他命之外
    包裝袋，則為被告所有預備供其施用第二級毒品犯罪所用之
    物，亦經被告陳明在卷，應分別併依刑法第三十八條第一項
    第二款之規定為沒收之宣告。另扣案如附表二所示之物，分
    屬被告所有供本件施用第二級毒品犯罪或預備供施用第二級
    毒品犯罪所用之物，此同據被告供陳甚明，應併依刑法第三
    十八條第一項第二款之規定於其罪刑宣告項下分別為沒收之
    諭知。
據上論斷，應依刑事訴訟法第二百九十九條第一項前段、毒品危
害防制條例第十條第二項、第二十三條第二項、第十八條第一項
前段，刑法第十一條前段、第四十七條第一項、第三十八條第一
項第二款，判決如主文。
本案經檢察官曾文鐘到庭執行職務。
中　　華　　民　　國　　96　　年　　8 　　月　　 2　　日
                  刑事第十一庭  法　官  楊博欽
以上正本證明與原本無異
如不服本判決應於送達後十日內向本院提出上訴狀
                                書記官　李慈容
中　　華　　民　　國　　96　　年　　8 　　月　　 2　　日
附錄本案論罪科刑法條全文：
毒品危害防制條例第十條
  施用第一級毒品者，處六月以上五年以下有期徒刑。
  施用第二級毒品者，處三年以下有期徒刑。
附表一：
┌──┬───────────────────────┐
│編號│扣案物名稱及數量                              │
├──┼───────────────────────┤
│ 一 │安非他命乙包（淨重零點三公克）                │
└──┴───────────────────────┘
附表二：
┌──┬───────────────────────┐
│編號│扣案物名稱及數量                              │
├──┼───────────────────────┤
│ 一 │吸管杓子三支                                  │
├──┼───────────────────────┤
│ 二 │分裝袋四個                                    │
├──┼───────────────────────┤
│ 三 │安非他命吸食器乙組                            │
├──┼───────────────────────┤
│ 四 │安非他命吸食器乙組                            │
├──┼───────────────────────┤
│ 五 │分裝袋乙個（起訴書誤植為殘渣袋，應予更正）    │
└──┴───────────────────────┘
